【裁判字號】    97,訴,1497
【裁判日期】    971031
【裁判案由】    毒品危害防制條例
【裁判全文】
臺灣基隆地方法院刑事判決              97年度訴字第1497號
公  訴  人  臺灣基隆地方法院檢察署檢察官
被      告  乙○○
上列被告因違反毒品危害防制條例案件，經檢察官提起公訴（97
年度毒偵字第2172、2340、2436號），被告並為有罪陳述，本院
合議庭乃裁定由受命法官獨任以簡式審判程序進行審理，並判決
如下：
    主  文
乙○○施用第一級毒品，累犯，處有期徒刑柒月；又施用第一級
毒品，累犯，處有期徒刑柒月；又施用第一級毒品，累犯，處有
期徒刑柒月。應執行有期徒刑壹年貳月。
    事  實
一、前案紀錄：
  (一)乙○○前因初犯施用毒品案件，經觀察、勒戒後，認無繼續
    施用毒品之傾向，於民國90年7 月10日經釋放出所，並由臺
    灣基隆地方法院檢察署檢察官於90年7 月9 日，以90年度毒
    偵字第1059號為不起訴處分確定。
  (二)又二犯施用毒品案件，經觀察、勒戒後，認無繼續施用毒品
    之傾向，於91年9 月27日經釋放出所，並由臺灣基隆地方法
    院檢察署檢察官於91年9 月25日，以91年度毒偵字第736 號
    為不起訴處分確定。
  (三)其後，復分別因(甲)犯竊盜案件，經本院於93年6 月18日，以
    93年度訴字第275 號判決有期徒刑六月確定；(乙)犯竊盜案件
    ，經本院於93年8 月11日，以93年度基簡字第646 號判決有
    期徒刑三月確定；(丙)於前揭(二)所述之觀察勒戒執行完畢經釋
    放出所以後之五年以內，再犯施用毒品案件（三犯施用毒品
    案件；施用毒品時間：自92年3、4月間起，至93年6 月3 日
    止），由臺灣基隆地方法院檢察署檢察官提起公訴，經本院
    於93年10月25日，以93年度訴字第354 號判決有期徒刑八月
    確定。所犯(甲)(乙)(丙)三案，則經合併定刑為有期徒刑一年四月
    （本院94年度聲字第63號裁定），93年8 月17日發監執行、
    94年8 月22日假釋出監付保護管束，94年11月22日管束期滿
    未經撤銷，其未執行之刑，以已執行論（構成累犯）。
  (四)繼而再分別因(丁)犯竊盜案件，經本院於95年4 月28日，以95
    年度基簡字第375 號判決有期徒刑五月確定；(戊)四犯施用毒
    品案件（施用毒品時間：自95年2 月中旬起，至95年6 月5
    日止），由臺灣基隆地方法院檢察署檢察官提起公訴，經本
    院於95年7 月28日，以95年度訴字第472 號判決有期徒刑十
    月確定；(己)犯搶奪等案件，經本院於95年8 月29日，以95年
    度訴字第549 號判決有期徒刑九月、一年六月，應執行有期
    徒刑二年二月確定。所犯(戊)(己)二案，先經合併定刑為有期徒
    刑二年十月（本院95年度聲字第931 號裁定），再與所犯(丁)
    案合併計算執行期間，嗣則於95年8 月1 日發監執行；乃乙
    ○○僅受有期徒刑之一部執行，中華民國九十六年罪犯減刑
    條例旋於96年7 月16日公布施行，所犯(丁)(戊)(己)三案遂再經依
    法減刑、定刑（本院96年度聲減字第1280號裁定），暨經重
    予合併計算執行期間，並由檢察官指揮執行而於97年4 月5
    日赦免餘刑，致已於97年4 月5 日經釋放出獄（構成累犯）
    。
  (五)嗣復五犯施用毒品案件（施用毒品時間：97年7 月22日），
    由臺灣基隆地方法院檢察署檢察官提起公訴，經本院於97年
    10月21日，以97年度訴字第1340號判決有期徒刑七月在案（
    尚未確定，不構成累犯）。
二、本案事實：
    乙○○猶不思戒除毒癮，復基於施用第一級毒品海洛因之個
    別犯意，分別於下列時、地，藉由下述方式，先、後3 次施
    用第一級毒品海洛因，乃為警依法查獲各如下述：
  (一)於97年7 月30日下午6 時，在基隆市○○街303 巷6 弄25號
    之租賃居所，將稀釋後之海洛因置入注射針筒再持以施打血
    管，藉以施用第一級毒品海洛因1 次。乃為警於97年7 月31
    日上午8 時50分，在基隆市○○區○○路、華三街之交會路
    口因案查獲，嗣經採其尿液送驗，結果呈嗎啡（海洛因代謝
    後尿液檢出成份）陽性反應。
  (二)於97年8 月3 日下午5 時，在基隆市○○街303 巷6 弄25號
    之租賃居所，將稀釋後之海洛因置入注射針筒再持以施打血
    管，藉以施用第一級毒品海洛因1 次。乃為警於97年8 月4
    日下午2 時30分，在基隆市○○路34號附近盤檢查獲，嗣經
    採其尿液送驗，結果仍呈嗎啡陽性反應。
  (三)於97年8 月6 日下午5 時，在基隆市○○街303 巷6 弄25號
    之租賃居所，將稀釋後之海洛因置入注射針筒再持以施打血
    管，藉以施用第一級毒品海洛因1 次。乃為警於97年8 月7
    日下午6 時40分，在基隆市○○路、仁三路之交會路口盤檢
    查獲，嗣經採其尿液送驗，結果猶呈嗎啡陽性反應。
三、案經基隆市警察局第一分局、第二分局移送臺灣基隆地方法
    院檢察署檢察官偵查起訴。
    理  由
壹、程序事項
    本案被告乙○○所犯者非為死刑、無期徒刑、最輕本刑為三
    年以上有期徒刑之罪或高等法院管轄之第一審案件，其於準
    備程序進行中，先就被訴事實為有罪之陳述，經告知其簡式
    審判程序之旨，並聽取公訴人、被告之意見後，本院業已依
    刑事訴訟法第二百七十三條之一第一項規定，裁定由受命法
    官獨任以簡式審判程序進行本案之審理。
貳、實體事項
一、前揭事實業據被告乙○○於本院審理時坦承在卷，且被告如
    本判決事實欄二所載前、後3 次為警查獲而採集之尿液檢體
    ，經分別送請臺灣尖端先進生技醫藥股份有限公司以氣相層
    析質譜儀法為確認檢驗之結果，均呈嗎啡（海洛因代謝後尿
    液檢出成份）陽性反應。此亦分別有臺灣尖端先進生技醫藥
    股份有限公司97年8 月14日、97年9 月2 日、97年8 月26日
    濫用藥物檢驗報告各1 份，暨足與上開檢驗報告相對應之尿
    液檢體對照表各1 件在卷可憑；參之以酵素免疫分析或薄層
    定性分析等方式為初步篩檢者，檢驗結果雖有相當程度偽陽
    性之可能，然以氣（液）相層析、質譜分析之儀器為交叉確
    認者，檢驗結果出現偽陽性之機率則極低，因而具有公信力
    ，核足為對涉嫌人不利之認定；尤以「毒品施用後於尿液、
    血液中可檢出之最大時限，與施用劑量、施用頻率、施用方
    式、施用者飲水量之多寡、個人體質、代謝情況、檢體收集
    時間點及所用檢測方法之靈敏度等因素有關，因個案而異。
    依據Clarke's Isolation Identification of Drugs第二版
    記載，血液中藥物之半衰期（濃度減半所需時間）分別為古
    柯鹼0.7-1.5 小時、海洛因3 分鐘（其代謝物為嗎啡2-3 小
    時）、嗎啡2-3 小時、大麻20-36 小時、安非他命12小時（
    當尿液偏酸性時，為4-8 小時）、甲基安非他命9 小時、Ke
    tamine2-4 小時，而MDMA約8.49小時。一般於尿液中可檢出
    之最大時限，古柯鹼為施用後1-4 天、海洛因2-4 天、嗎啡
    2-4 天、大麻1-10天、安非他命1-4 天、甲基安非他命1-5
    天、MDMA1-4 天、MDA 1-4 天、Ketamine2-4 天。」此復曾
    經行政院衛生署藥物食品檢驗局以92年7 月23日管檢字第09
    20005609號函釋在案。勾稽以觀，足見被告於本院審理時之
    任意性自白，與事實相符，堪可採信。再者，被告查有如本
    判決事實欄一所載施用毒品之前案紀錄。觀諸卷附臺灣高等
    法院被告前案紀錄表、不起訴處分書、刑事判決內容即明。
    從而，本案事證明確，被告於初犯施用毒品案件之五年以內
    ，再犯施用毒品之犯行，堪可認定，應依法論科。
二、論罪科刑：
  (一)查海洛因、安非他命類分別係毒品危害防制條例所列管之第
    一級、第二級毒品，此為該條例第二條第二項第一款、第二
    款所明定。按犯毒品危害防制條例第十條之罪（施用毒品罪
    ）者，檢察官應聲請法院裁定，令被告入勒戒處所觀察、勒
    戒，經勒戒處所陳報，認受觀察、勒戒人無繼續施用毒品傾
    向者，應即釋放，並為不起訴之處分；認有繼續施用毒品傾
    向者，即應聲請法院裁定令入戒治處所強制戒治，俟強制戒
    治期滿釋放，再為不起訴之處分。惟依上揭規定觀察勒戒或
    強制戒治執行完畢釋放後，五年內再犯毒品危害防制條例第
    十條之罪（施用毒品罪）者，檢察官即應依法追訴，毒品危
    害防制條例第二十條第一項、第二項、第二十三條第二項分
    別定有明文。
  (二)核被告於初犯施用毒品案件以後之五年以內，先、後於97年
    7 月30日下午6 時、97年8 月3 日下午5 時、97年8 月6 日
    下午5 時，再犯施用第一級毒品海洛因之行為，均係犯毒品
    危害防制條例第十條第一項之施用第一級毒品罪。被告施用
    毒品前、後持有第一級毒品海洛因之低度行為，各應為其施
    用第一級毒品之高度行為所吸收，均不另論罪。
  (三)被告所犯上開三罪，犯意各別，行為互殊，應予分論併罰。
  (四)被告查有如本判決事實欄一(三)(四)所載之犯罪科刑及其刑之執
    行情形，此有臺灣高等法院被告前案紀錄表附卷足考。乃於
    前案有期徒刑執行完畢或受一部之執行而赦免後，五年以內
    ，故意再犯本起最重本刑有期徒刑以上之罪，為累犯，應依
    刑法第四十七條第一項規定，就所犯各罪，分別加重其刑。
  (五)本院審酌被告犯罪之動機、吸食頻率、曾有施用毒品之前科
    仍不知戒除，惟慮及其犯後坦承犯行、所犯乃戕害自己身心
    健康，尚未危及他人等一切情狀，分別量處如主文所示之刑
    ，併定其應執行之刑。
據上論斷，應依刑事訴訟法第二百七十三條之一第一項、第二百
九十九條第一項前段，毒品危害防制條例第二十三條第二項、第
十條第一項，刑法第十一條前段、第四十七條第一項、第五十一
條第五款，判決如主文。
本案經檢察官甲○○到庭執行職務。
中    華    民    國    97    年    10    月    31    日
                  刑事第四庭法  官  王慧惠
以上正本證明與原本無異。
如不服本判決應於收受本判決後10日內向本院提出上訴書狀，其
未敘述上訴理由者，並得於提起上訴後10日內向本院補提理由書
狀（均須按他造當事人之人數附繕本）「切勿逕送上級法院」。
中    華    民    國    97    年    10    月    31    日
                            書記官  王一芳
附錄論罪法條：
毒品危害防制條例第10條第1 項
施用第一級毒品者，處6 月以上5 年以下有期徒刑。


司法院資訊處製作；財團法人民間司法改革基金會備份。
